【裁判字號】    97,簡上,1380
【裁判日期】    980121
【裁判案由】    詐欺
【裁判全文】
臺灣板橋地方法院刑事判決            97年度簡上字第1380號
上  訴  人
即  被  告  乙○○
選任辯護人  劉世興 律師
            陳俊隆 律師
上列上訴人即被告因詐欺案件，不服本院97年度簡字第3273號中
華民國97年9 月30日第一審判決（聲請簡易判決處刑案號：96年
度偵字第29787 號、97年度偵字第7608號），提起上訴，本院管
轄之第二審合議庭判決如下：
    主  文
上訴駁回。
    事  實
一、乙○○依其智識程度及社會經驗，預見將其所有之金融帳戶
    金融卡（即提款卡）及密碼，提供予不詳人士使用，可幫助
    不詳人士提領獲取詐欺犯罪所得，竟在該結果之發生不違背
    其本意之情形下，基於幫助詐欺取財之不確定故意，於民國
    九十六年十月三日（即其後述申請補發啟用金融卡時間）起
    至同月六日（即後述甲○○受詐騙而匯款時間）前之某日，
    在不詳地點，將其於九十六年十月三日申請補發啟用之臺灣
    中小企業銀行板橋分行（下簡稱臺灣企銀）帳號00000
    000000號帳戶之金融卡及密碼等物，提供予詐欺集團
    成員即真實姓名年籍不詳之成年男子，藉以幫助該詐欺集團
    成員從事詐欺取財之犯行。嗣該詐欺集團成員意圖為自己不
    法之所有，利用乙○○所提供之前開銀行帳戶，於九十六年
    十月三日在網路上透過「即時通」（ＭＳＮ）與甲○○交談
    時，向甲○○佯稱其有販賣「王建民」公仔，致甲○○陷於
    錯誤，而同意以新臺幣（下同）一萬二千元之價錢購買該公
    仔，並依詐欺集團成員指示，於同年十月六日下午五時九分
    ，至提款機匯款新臺幣（下同）一萬二千三百四十五元至乙
    ○○所開立之上開臺灣企銀帳戶，俟詐欺犯成員發現甲○○
    將款項匯至前開銀行帳戶後，隨即派員提領乙○○上開銀行
    帳戶內款項。後因甲○○發覺有異，報警循線查悉上情。
二、案經臺北縣政府警察局板橋分局報請臺灣板橋地方法院檢察
    署檢察官偵查後聲請簡易判決處刑。
    理  由
一、證據能力：
    查被告即上訴人乙○○及選任辯護人對於下列各項證據方法
    之證據能力均無意見，本院審酌各證據方法作成時之情況，
    認為並無不適當之情事，依刑事訴訟法第一百五十九條之五
    規定，均得作為證據，合先敘明。
二、認定犯罪事實所憑之證據及理由：
    訊據被告乙○○固坦承於上開時地，將其申請補發啟用之上
    開臺灣企銀帳戶之金融卡及密碼，郵寄予真實姓名年籍不詳
    之成年男子之事實，惟矢口否認有何幫助詐欺犯行，辯稱：
    伊於九十六年九月中旬發現上開銀行帳戶之提款卡遺失，後
    來於同年十月三日當天早上拿到申請補發之金融卡，當天下
    午有自稱銀行的人打電話來，說伊的金融卡設定錯誤，要伊
    寄回去，伊當時沒有懷疑，就將該帳戶之金融卡、密碼寄回
    去，伊後來回去打電話予該名自稱銀行的人，但就找不到那
    個人了；伊並沒有將上開帳戶金融卡、密碼提供或借給他人
    使用，確實是提款卡遺失申請補發後，自稱銀行的人打電話
    叫伊將該提款卡、密碼等物寄回去銀行云云。另辯護人為被
    告辯護稱：被告收到補發的金融卡後，就接到自稱銀行的人
    要其將該金融卡及密碼寄回去，且被告在接到銀行通知其上
    開帳戶被列為警示帳戶後，即自動到警局報案，並辦理第二
    次掛失，足認被告並沒有幫助詐欺之未必故意等語。經查：
(一)被告於九十六年九月二十六日就其前申請設立之上開臺灣企
    銀帳戶辦理語音掛失金融卡，並於同月二十八日申請書面補
    發，而於同年十月三日啟用所申請補發之金融卡，嗣該銀行
    帳戶確遭詐騙集團成員利用，於九十六年十月三日在網路上
    透過「即時通」（ＭＳＮ）與被害人甲○○交談時，向甲○
    ○佯稱其有販賣「王建民」公仔，致甲○○陷於錯誤，而同
    意以一萬二千元之價錢購買該公仔，並依詐欺集團成員指示
    ，於同年十月六日下午五時九分，至提款機匯款一萬二千三
    百四十五元至乙○○所開立之上開臺灣企銀帳戶，俟詐欺犯
    成員發現甲○○將款項匯至前開銀行帳戶後，隨即派員提領
    乙○○上開銀行帳戶內款項等事實，業據證人即被害人甲○
    ○於警詢時指證綦詳，並經臺灣企銀板橋分行於九十七年一
    月十六日以九七板橋字第一四０九七０００五號函覆屬實，
    復有被告上開銀行存摺影本、交易明細表、金融卡啟用書、
    甲○○提出之自動櫃員機交易明細表及警察機關受理詐騙帳
    戶通報警示簡便格式表、內政府警政署反詐騙案件紀錄表等
    件在卷可稽。
(二)被告固否認有提供上開帳戶之金融卡、密碼予他人使用，並
    以前詞置辯。惟查：
  (1)被告於警詢時固供稱：伊上開銀行帳戶是作為存款、提款使
    用，後來上開銀行帳戶資料於九十六年九月底在桃園地區遺
    失，伊於同年十月初前往臺灣企銀板橋分行申請補發云云；
    又於本院審理中供稱：上開臺灣企銀帳戶是伊做生意所用的
    ，到遺失之前一直都有在使用，伊於九十六年九月中才發現
    在桃園遺失金融卡，存摺沒有遺失，伊當時是放在皮夾裡面
    ，應該是喝酒時掉了，伊找不到後，隔約一星期才用語音掛
    失，本人前去板橋府中路之中小企銀板橋分行辦理補發，辦
    完後一星期，伊本人再到銀行去領金融卡及密碼，伊領到後
    沒有辦理更改密碼，領到當天下午就接到自稱銀行的人跟伊
    說該金融卡裡面設定值有問題，叫伊再把金融卡寄回去給他
    ，因伊領到金融卡之後都還沒有用過該金融卡，所以伊沒有
    去確認，也沒有懷疑他講的，所以最後伊就將金融卡、密碼
    寄過去桃園市，詳細地址伊忘記了，該桃園市的地址是對方
    給的，伊也沒有問對方那是什麼地方，伊是用平信寄提款卡
    、密碼過去云云。但觀之被告上開銀行帳戶交易明細表，顯
    示該帳戶於九十七年八月十七日、同月二十二日經被告母親
    杜清美各匯入現金二千元後，當日即被領出，且該帳戶於九
    十六年九月二十六日辦理語音掛失金融卡及同年十月三日啟
    用申請補發之金融卡前，最近一次交易日即同年九月十一日
    之存款餘額僅為一百零一元等情，是上開帳戶於九十六年九
    月二十六日被告辦理語音掛失金融卡及同年十月三日啟用申
    請補發之金融卡前，並未有大筆金額之存、提款紀錄，甚至
    於同年九月十一日之存款餘額亦僅有一百零一元，則被告於
    本院審理中辯稱上開臺灣企銀帳戶是伊做生意所用的，到九
    十六年九月間遺失之前一直都有在使用云云，是否屬實，顯
    非無疑。
  (2)又依被告上開審理中供述，其係在臺北縣板橋市○○路之中
    小企銀板橋分行辦理補發上開帳戶金融卡等語，然被告上開
    帳戶金融卡之設定若確有瑕疵而無法使用，衡情上開核准補
    發金融卡之臺灣企銀板橋分行人員，理應通知金融卡申請補
    發人即被告得自行將該金融卡作廢而另外向銀行重新請領補
    發金融卡即可，何須要求將原金融卡、密碼寄回？縱認如被
    告所辯銀行人員通知其將該補發之金融卡、密碼寄回銀行，
    亦應係當初核准被告申請補發金融卡之臺灣企銀板橋分行人
    員對被告進行通知程序，且通知被告將金融卡密碼寄回銀行
    之人，若果係核准補發上開金融卡之臺灣企銀人員，應會向
    被告表明其真實之姓名、職稱，而被告亦應質疑何以對方通
    知其將補發之金融卡及密碼再郵寄到與補發金融卡毫無關聯
    之桃園地區，是被告對此種種顯然違背常情之情事，豈能毫
    無懷疑而遽信之理？詎被告於本院審理中卻供稱：伊領到補
    發金融卡當天下午就接到自稱銀行的人跟伊說該金融卡裡面
    設定值有問題，叫伊再把金融卡寄回去給他，因伊領到金融
    卡之後都還沒有用過該金融卡，所以伊沒有去確認，也沒有
    懷疑他講的，所以最後伊就將金融卡、密碼寄過去桃園市，
    詳細地址伊忘記了，該桃園市的地址是對方給的，伊也沒有
    問對方那是什麼地方云云，並供承伊沒辦法提出當初要求伊
    郵寄金融卡、密碼資料之銀行人員電話通聯紀錄，也沒有辦
    法提出當初郵寄金融卡、密碼之單據等語，俱徵被告辯稱伊
    是金融卡遺失申請補發後，自稱銀行的人打電話叫伊再將該
    金融卡、密碼等物寄回去銀行，伊並沒有將該金融卡、密碼
    提供予他人使用云云，顯與常情相悖，實難採信。再者，依
    被告審理中供述上開臺灣企銀帳戶是伊做生意所用的，到九
    十六年九月間遺失之前一直都有在使用云云，則被告既有使
    用該銀行帳戶之意，但被告將該帳戶金融卡、密碼郵寄至桃
    園地區某處後，即未有再重新申請補發金融卡之情形，亦有
    違常情，足徵被告所辯，應係臨訟卸責之詞，委無足採。
(三)又徵之金融機構帳戶之金融卡及密碼之專有性甚高，一般人
    均會妥為保管，而本件詐欺犯成員詐騙被害人甲○○陷於錯
    誤而匯款至所收集之被告上開銀行帳戶，並於當日遭人以提
    款卡提領方式將上開帳戶內大部分款項領取一空。是衡諸常
    情，若非被告將上開銀行帳戶之金融卡及密碼提供予他人使
    用，本件詐欺犯成員實難以取得該帳戶之金融卡及密碼等物
    。再參酌被告啟用上開帳戶金融卡之時間為九十七年十月三
    日及被害人受詐騙而匯款時間為同月六日等節，堪認本件被
    告上開銀行帳戶之金融卡及密碼等物，應係其於九十七年十
    月三日（即被告申請補發啟用金融卡時間）起至同月六日（
    即被害人甲○○受詐騙匯款時間）前間之某日，提供予詐欺
    犯成員使用，被告辯稱其未提供上開帳戶之金融卡、密碼與
    他人使用云云，並非足採。
(四)按任何人均可辦理金融帳戶金融卡（含密碼）使用，如無正
    當理由，實無借用他人帳戶金融卡使用之理，而銀行帳戶之
    金融卡及密碼亦事關個人財產權益之保障，其專有性甚高，
    除非本人或與本人親密關係者，難認有何理由可自由流通使
    用該金融卡及密碼，一般人均有妥為保管及防止他人任意使
    用之認識，縱特殊情況偶需交付他人使用，亦必深入瞭解用
    途及合理性，始予提供，且該等專有物品如落入不明人士手
    中，而未加以闡明正常用途，極易被利用為與財產有關之犯
    罪工具，而有犯罪意圖者，非有正當理由，竟徵求他人提供
    帳戶，客觀上可預見其目的，係供為某筆資金之存入，後再
    行領出之用，且該筆資金之存入及提領過程係有意隱瞞其流
    程及行為人身分曝光之用意，一般人本於一般認知能力均易
    於瞭解，報章媒體復一再披露詐騙集團為規避查緝，故使用
    他人帳戶以遂行詐欺之不法犯罪態樣，被告為一智慮健全、
    有社會經驗之成年人，對此自難諉為不知，且被告任意交付
    銀行之帳戶金融卡、密碼等物予他人，該人既有使用帳戶之
    需，竟不思自行申辦，反大費周章收集他人帳戶金融卡、密
    碼使用，顯與一般交易常情相悖，則其用途實屬可疑，足證
    被告應可預見銀行帳戶之金融卡（含密碼）等物提供他人使
    用，將幫助他人實施詐欺犯罪，竟仍將其帳戶之金融卡、密
    碼交付該來路不明之人，是縱無證據證明被告明知該人之犯
    罪態樣係以該帳戶供詐欺之用，惟其顯具縱有人以其銀行帳
    戶實施詐欺犯罪亦不違背其本意之幫助意思至明。
(五)至被告於九十六年十月二十五日上午十一點到臺灣企銀要刷
    銀行簿子（指存摺），經銀行人員告知其上開帳戶被列為警
    示帳戶後，被告即自動至派出所說明緣由，並要求撤銷警示
    帳戶等情，固據被告於警詢時供述在卷，惟此僅係被告於上
    開時間（即九十七年十月三日起至同月六日前間之某日），
    提供予該帳戶之金融卡、密碼予他人使用後，其至銀行補登
    存摺時，發現其提供予他人使用之帳戶遭銀行列為警示帳戶
    後其自行主動前往警局接受員警詢問調查，尚難以此推認被
    告提供上開帳戶之金融卡與他人使用時，並無縱有人以其銀
    行帳戶實施詐欺犯罪亦不違背其本意之幫助意思，是被告犯
    後發現其帳戶遭列為警示帳戶而自動至警局接受員警詢問調
    查一節，僅係被告犯後之表現，自難作為被告無幫助他人詐
    欺取財之不確定故意之有利認定。辯護人為被告辯護稱：被
    告無幫助他人詐欺取財之犯意云云，並非足採。
(六)綜上所述，被告上開所辯，顯係卸責之詞，洵非足採。本案
    事證明確，被告犯行堪以認定。
三、核被告乙○○所為，係犯刑法第三十條第一項、第三百三十
    九條第一項之幫助詐欺取財罪。被告以幫助之意思，參與構
    成要件以外之行為，為幫助犯，應依同法第三十條第二項之
    規定，按正犯之刑減輕之。原審以被告所犯幫助詐欺取財罪
    ，事證明確，並適用刑事訴訟法第四百四十九條第一項前段
    、第三項、第四百五十四條第二項，刑法第三百三十九條第
    一項、第三十條第一項前段、第二項、第四十一條第一項前
    段，刑法施行法第一條之一規定，審酌被告之素行，及其明
    知使用他人帳戶以詐欺之情形猖獗，仍提供系爭帳戶予詐欺
    集團使用，助長詐騙財產犯罪之風氣，造成無辜民眾受騙而
    受有金錢損失，實為當今社會詐財事件發生之根源，並擾亂
    金融交易往來秩序及社會正常交易安全甚鉅，且亦因被告提
    供個人帳戶，致使執法人員難以追查正犯之真實身分，兼衡
    被害人損失之金額，暨被告犯後仍矢口否認犯行，意圖規避
    刑責等一切情狀，量處有期徒刑三月，並諭知易科罰金之折
    算標準，認事用法均無違誤，量刑尚稱妥適，被告上訴猶執
    前詞否認犯罪，並無理由。至辯護人於本院審理中雖稱縱認
    被告涉有本件犯行，但原審量刑過重云云，惟按關於刑之量
    定，係實體法上賦予法院得為自由裁量之事項，倘其未有逾
    越法律所規定之範圍，或濫用其權限，即不得任意指摘為違
    法，上訴人雖就原審法院適法範圍裁量權之行使為爭執，惟
    原審量定刑期，已審酌被告各種犯罪情狀，有如前述，並無
    失出，是辯護人稱原審量刑過重，請求撤銷原判決，從輕量
    刑云云，亦為無理由。是本件上訴為無理由，應予駁回。
據上論斷，應依刑事訴訟法第四百五十五條之一第一項、第三項
、第三百六十八條，判決如主文。
本案經檢察官李巧菱到庭執行職務。
中    華    民    國    98    年    1     月    21    日
                    刑事第十三庭審判長法  官  白光華
                                      法  官  曾淑娟
                                      法  官  楊志雄
以上正本證明與原本無異
本件不得上訴
                                      書記官  陳春銘
中    華    民    國    98    年    1     月    21    日
附錄本案論罪科刑法條全文：
刑法第339條
意圖為自己或第三人不法之所有，以詐術使人將本人或第三人之
物交付者，處5 年以下有期徒刑、拘役或科或併科1 千元以下罰
金。
以前項方法得財產上不法之利益或使第三人得之者，亦同。
前二項之未遂犯罰之。


司法院資訊處製作；財團法人民間司法改革基金會備份。
